臺灣屏東地方法院刑事判決　　　　　　 100年度訴字第1427號
公　訴　人　臺灣屏東地方法院檢察署檢察官
被　　　告　宋德勤
上列被告因違反毒品危害防制條例案件，經檢察官提起公訴（10
0 年度撤緩毒偵字第10號），被告於本院準備程序中就被訴事實
為有罪陳述，經本院合議庭裁定由受命法官獨任行簡式程序審理
，並判決如下：
    主  文
宋德勤施用第一級毒品，累犯，處有期徒刑柒月，扣案注射針筒
貳支沒收之。
    事  實
一、宋德勤前於民國91年間因施用毒品案件，經本院以91年度毒
    聲字第187 號裁定送觀察、勒戒後，認無繼續施用毒品之傾
    向，於91年4 月25日執行完畢釋放，並經臺灣屏東地方法院
    檢察署檢察官以91年度毒偵字第17號為不起訴處分確定；復
    於前開觀察、勒戒執行完畢釋放後5 年內之同年間，因施用
    第一級、第二級毒品案件，經本院以91年度毒聲字第1057號
    裁定送觀察、勒戒後，認有繼續施用毒品之傾向，除經本院
    以91年度毒聲字第1190號裁定令入戒治處所施以強制戒治外
    ，並經臺灣屏東地方法院檢察署檢察官以91年度毒偵字第11
    41號提起公訴，其中強制戒治部分，因執行成效良好，經本
    院以92年度毒聲字第467 號裁定停止戒治，於92年5 月13日
    停止戒治出戒治所，所餘戒治期間付保護管束，於92年10月
    15日保護管束期滿未經撤銷停止戒治，視為執行完畢，至刑
    事追訴部分，經本院以92年度訴字第35號判決分別判處有期
    徒刑9 月、5 月，應執行有期徒刑1 年確定；又於94年間因
    施用毒品案件，經臺灣高雄地方法院以94年度訴字第1298號
    判決判處有期徒刑1 年確定，再於95年間因施用第一級、第
    二級毒品案件，由臺灣臺東地方法院以95年度訴字第16號判
    決分別判處有期徒刑1 年4 月、7 月，應執行有期徒刑1 年
    9 月確定，嗣經同法院以96年度聲減字第408 號裁定減刑並
    定應執行有期徒刑10月又15日確定，經與前開案件接續執行
    ，於96年10月16日縮刑期滿執行完畢。詎其猶不知悛悔，復
    基於施用第一級毒品海洛因之犯意，於99年11月18日晚間10
    時許，在其位在屏東縣竹田鄉○○路50號居所內，以將海洛
    因摻水置於針筒後注射入體內之方式，施用海洛因1 次。嗣
    於99年11月23日7 時10分許，為警持搜索票進入其上址居所
    內執行搜索，復經徵得其同意採集尿液檢體送驗，鑑驗結果
    呈嗎啡陽性反應，而查悉上情。
二、案經屏東縣政府警察局潮州分局報告臺灣屏東地方法院檢察
    署檢察官偵查起訴，並經本院改依簡式審判程序審理。
    理  由
一、按簡式審判程序之證據調查，不受第159 條第1 項之限制，
    刑事訴訟法第273 條之2 定有明文，是依上開規定，於行簡
    式審判程序之案件，被告以外之人於審判外之陳述，除有其
    他不得作為證據之法定事由外，應認具有證據能力。查本案
    如下引用被告以外之人於審判外之陳述，因本案採行簡式審
    判程序，復無其他不得作為證據之法定事由，揆諸首揭說明
    ，應認均具有證據能力，合先敘明。
二、上揭犯罪事實，業據被告宋德勤於偵查、本院準備程序及審
    理時迭承不諱（見100 年度毒偵字第558 號卷第13頁，本院
    卷第26頁背面、第29頁背面、第31頁），且被告為警查獲後
    ，經警於99年11月23日10時10分採集其尿液檢體，送請臺灣
    檢驗科技股份有限公司以酵素免疫分析法初步檢驗，再以氣
    相層析質譜儀法確認檢驗結果，證實該尿液檢體呈嗎啡（即
    施用海洛因之代謝物）陽性反應，有該公司99年12月14日實
    驗室檢體編號：潮警分B00000000 號濫用藥物檢驗報告、尿
    液送驗代號與真實姓名對照表（尿液編號：潮警分B0000000
    0 號）各1 紙附卷可稽（見警卷第10、11頁），此外，並有
    經警查獲之供被告施用本案海洛因所用及預備使用之注射針
    筒各1 支可佐。綜上，足認被告自白與事實相符，堪可採信
    ，本案事證至為明確，被告犯行堪以認定。
三、按毒品危害防制條例於92年7 月9 日修正公布，自93年1 月
    9 日施行，其中第20條、第23條將施用毒品之刑事處遇程序
    區分為「初犯」、「5 年內再犯」、「5 年後再犯」。依其
    立法理由之說明：「初犯」，經觀察、勒戒或強制戒治，應
    為不起訴處分或不付審理之裁定；經觀察、勒戒或強制戒治
    執行完畢釋放後，「5 年內再犯」者，因其再犯率甚高，原
    實施之觀察、勒戒及強制戒治既已無法收其實效，爰依法追
    訴或裁定交付審理。至於經觀察、勒戒或強制戒治執行完畢
    釋放，「5 年後再犯」者，前所實施之觀察、勒戒或強制戒
    治已足以遮斷其施用毒品之毒癮，為期自新及協助其斷除毒
    癮，仍用「初犯」規定，先經觀察、勒戒或強制戒治之程序
    。從而，依修正後之規定，祇於「初犯」及「5 年後再犯」
    2 種情形，有其追訴條件之限制，即須於初犯經觀察、勒戒
    或強制戒治釋放後，5 年內均無施用毒品之行為，始能認其
    前所實施之觀察、勒戒或強制戒治已足遮斷毒癮，而得於5
    年後再犯時，再予適用初犯之規定，重行觀察、勒戒等程序
    。倘5 年內已經再犯，被依法追訴處罰，縱其第3 次（或第
    3 次以上）施用毒品之時間在初犯釋放5 年以後，即與「5
    年後再犯」之情形有別，且因已於「5 年內再犯」，顯見其
    再犯率甚高，原實施觀察、勒戒或強制戒治，已無法收其實
    效，自無再經觀察、勒戒及強制戒治之必要，應由檢察官逕
    行起訴，始符新法修正之本旨，最高法院97年度第5 次刑事
    庭會議決議、100 年度台非字第28號判決意旨均足資參照。
    查被告宋德勤前因施用毒品案件，經本院以91年度毒聲字第
    187 號裁定送觀察、勒戒後，認無繼續施用毒品之傾向，於
    91年4 月25日執行完畢釋放，復於前開觀察、勒戒執行完畢
    釋放後5 年內之同年間，因施用第一級、第二級毒品案件，
    經本院以91年度毒聲字第1057號裁定送觀察、勒戒後，認有
    繼續施用毒品之傾向，復經本院以91年度毒聲字第1190號裁
    定令入戒治處所施以強制戒治，後因執行成效良好，經本院
    以92年度毒聲字第467 號裁定停止戒治，於92年5 月13日停
    止戒治出戒治所，所餘戒治期間付保護管束，於92年10月15
    日保護管束期滿未經撤銷停止戒治，視為執行完畢等情，有
    臺灣高等法院被告前案紀錄表及在監在押全國紀錄表在卷可
    按，應甚明確。是本案被告所為施用毒品之犯行，距離前開
    強制戒治執行完畢雖已逾5 年，惟被告在首開觀察、勒戒執
    行完畢後5 年內，既已再因施用毒品案件，經法院裁定觀察
    、勒戒後並令入戒治處所施以強制戒治執行完畢釋放，揆諸
    前揭說明，其本次犯行即與毒品危害防制條例第20條第3 項
    所稱之「5 年後再犯」有別，是公訴人依法追訴，於法並無
    不合，本院自應依法論科。
四、按海洛因為毒品危害防制條例第2 條第2 項第1 款所稱之第
    一級毒品。核被告宋德勤所為，係犯毒品危害防制條例第10
    條第1 項之施用第一級毒品罪；其持有海洛因之低度行為，
    應為施用海洛因之高度行為所吸收，不另論罪。又被告有如
    事實欄所載前案科刑及執行情形，有臺灣高等法院被告前案
    紀錄表1 份在卷可稽，其於有期徒刑執行完畢後5 年內，故
    意再犯本案有期徒刑以上之罪，為累犯，應依刑法第47條第
    1 項之規定加重其刑。爰審酌被告曾因施用毒品犯行而送觀
    察、勒戒、強制戒治執行完畢及追訴處罰，仍未能戒除毒癮
    ，復再度施用第一級毒品，顯見其戒絕毒品之決心不堅，惟
    念其施用毒品乃戕害自己身心健康，尚未危及他人，犯後終
    能坦承犯行，態度良好，兼衡其之犯罪動機、目的及智識程
    度等一切情狀，量處如主文所示之刑，以示懲儆。查本案警
    方前往被告前揭居所執行搜索時，業已查獲針筒2 支，雖未
    據扣案，然被告於本院準備程序中供承：警方查獲之2 支針
    筒均為其所有，1 支為本案施用海洛因所用之物，另1 支則
    還未使用等語明確（見本院卷第31頁），堪認前開已使用之
    注射針筒1 支，係被告供本案施用海洛因所用之物，另未使
    用之注射針筒1 支，係被告預備供施用海洛因所用之物，復
    據被告供明前開物品均為其所有之物，爰依刑法第38條第1
    項第2款之規定，均宣告沒收之。
據上論斷，應依刑事訴訟法第273 條之1 第1 項、第299條第1項
前段，毒品危害防制條例第10條第1 項，刑法第11條前段、第47
條第1項、第38條第1項第2款，判決如主文。
本案經檢察官邱呂凱到庭執行職務。
中    華    民    國   100    年    12    月    15    日
                  刑事第五庭  法  官  謝濰仲
以上正本證明與原本無異。
如不服本判決應於收受判決後10日內向本院提出上訴書狀，並應
敘述具體理由；其未敘述上訴理由者，應於上訴期間屆滿後20日
內向本院補提理由書（均須按他造當事人之人數附繕本）「切勿
逕送上級法院」。
中    華    民    國   100    年    12    月    15    日
                              書記官  黃美玲
附錄本案論罪科刑法條全文：
毒品危害防制條例第10條第1項
施用第一級毒品者，處 6 月以上 5 年以下有期徒刑。